【裁判字號】    92,台上,6363
【裁判日期】    921113
【裁判案由】    妨害自由
【裁判全文】
最高法院刑事判決                              九十二年度台上字第六三六三號
    上  訴  人  甲○○
右上訴人因妨害自由案件，不服台灣高等法院高雄分院中華民國九十二年八月十九日
第二審判決（九十二年度上訴字第一０八九號，起訴案號：台灣高雄地方法院檢察署
九十一年度偵字第九一五號），提起上訴，本院判決如左：
    主  文
上訴駁回。
    理  由
按刑事訴訟法第三百七十七條規定，上訴於第三審法院，非以判決違背法令為理由，
不得為之。是提起第三審上訴，應以原判決違背法令為理由，係屬法定要件。如果上
訴理由狀並未依據卷內訴訟資料，具體指摘原判決不適用何種法則或如何適用不當，
或所指摘原判決違法情事，顯與法律規定得為第三審上訴理由之違法情形，不相適合
時，均應認其上訴為違背法律上之程式，予以駁回。本件原判決綜合調查證據之結果
，認上訴人甲○○犯有刑法第三百零二條第一項以非法方法，剝奪人之行動自由罪之
事實，因而撤銷第一審之無罪判決，改判論上訴人以上開罪名，量處拘役三十日，並
諭知易科罰金之折算標準，已詳認定犯罪事實之依據及憑以認定之理由，並對上訴
人否認犯罪之辯詞，如何不足採信，均已依據卷內資料予以指駁及說明，從形式上觀
察，原判決並無違背法令情形。按事實之認定及證據之取捨，乃屬事實審法院之職權
，證人等之證言及合法調查所得之證據，何者為可採，事實審法院本得參酌其他相關
證據為自由之判斷，苟無違反經驗法則或論理法則，自難指為違法。原判決依憑上訴
人之部分自白，告訴人李宗興及證人康君福之指訴及供證，李宗興僱請鎖匠開鎖照片
及免用統一發票收據等證據，與其他調查證據取捨之結果（見原判決理由二(一)、(二)）
，認定上訴人確有本件犯行，摒棄不採上訴人所為有利之辯詞，經核其證據之取捨及
證明力之判斷於法均無不合。上訴意旨仍執陳詞，謂上訴人未更換系爭白色木門門鎖
，況李宗興將系爭房屋隔間租予上訴人使用時，即明知有遭上訴人將唯一通道上鎖致
無法通行之可能，系爭房屋之木板隔間於案發前遭人破壞已足供人通行，上訴人基於
維護店內財物而將系爭白色木門上鎖，又李宗興等人亦得經由康君福所承租店面之咖
啡色木門進出一樓大門，上訴人自無妨害自由之主觀犯意及客觀犯行，上訴人於系爭
錄音帶內所為不利於己之陳述，乃遭李宗興誘導性陳述所製作等語，係就原判決理由
已詳為論斷與說明之事項，再事爭執，殊非適法之第三審上訴理由。次按審理事實之
法院，其認定被告犯罪事實所憑之證據，並不以直接證據為限，間接證據亦包括在內
，凡綜合調查所得之各種直接及間接證據，本於推理之作用得其心證，而為事實之判
斷，既與事實無違，此項判斷即與完全憑空推測迥異，即不容任意指為違法。原判決
並非僅依憑李宗興之指訴及免用統一發票收據為認定其犯行之唯一證據，而係引述前
開各種證據，本於推理之作用予以綜合判斷，查明確與事實相符，始資以論罪科刑。
並對有利上訴人之證據，如何不足為有利之認定，亦已說明其取捨之心證理由，難認
有何違法。此外，上訴人徒憑己意，對原審採證認事職權之適法行使及原判決理由已
詳為論斷之事項，任加爭辯，顯與法定上訴第三審之形式要件不符，其上訴違背法律
上之程式，應予駁回。
據上論結，應依刑事訴訟法第三百九十五條前段，判決如主文。
中      華      民      國    九十二    年     十一     月     十三     日
                              最高法院刑事第五庭
                                  審判長法官  謝  家  鶴
                                        法官  洪  文  章
                                        法官  花  滿  堂
                                        法官  陳  世  淙
                                        法官  洪  佳  濱
      右正本證明與原本無異
                                              書  記  官
中      華      民      國    九十二    年     十一     月    二十六    日


司法院資訊處製作；財團法人民間司法改革基金會備份。
